【裁判字號】    89,訴,538
【裁判日期】    891208
【裁判案由】    分配表異議之訴
【裁判全文】
臺灣新竹地方法院民事判決  八十九年度訴字第五三八號
    原      告  丙○○
    被      告  乙○○
    訴訟代理人  甲○○
右當事人間分配表異議之訴事件，本院判決如左：
    主    文
原告之訴駁回。
訴訟費用由原告負擔。
    事    實
甲、原告方面：
一、聲明：
（一）請求判決本院八十五年度執字第三三六三號分配表所載被告債權原本本金金額
      超過新台幣（下同）二百二十七萬三千一百三十二元及不足額部分超過四十一
      萬九千七百零四元之債權不存在。
（二）訴訟費用由被告負擔。
二、陳述：
（一）緣原告於民國八十三年十月間因需用款項乃向被告借款新台幣（下同）六百萬
      元（於付款時僅交付五百四十六萬元，預扣利息五十四萬元），並提供原告之
      子劉安城所有坐落苗栗縣竹南鎮○○段○○段四二七、四二八、四二九地號土
      地及地上建物建號一一四之房地，及原告所有坐落苗栗縣造橋鄉○○段五四四
      之三、五四五、五四五之一、之二、五四九、八一二、八一三、八一三之一、
      一三八二之四、之六、之九、之十一、一三九三號共十三筆地目為「田」、「
      旱」、「林」之土地及地上建物建號八三之房地（簡稱系爭房地）給予設定抵
      押權七百二十萬元，嗣於八十四年六月二十四日清償期屆至，原告因未能如期
      清償，被告乃聲請本院以八十五年度拍字第六五號民事裁定准予就前開不動產
      予以拍賣後，並聲請本院以八十五年度執字第二七一九號民事執行事件拍賣訴
      外人劉安城所有之坐落苗栗縣竹南鎮○○段○○段四二七、四二八、四二九地
      號及建號一一四之建物，共賣得價金為五百八十萬元，並於八十七年七月十二
      日以新院鑫執武字第二七一九號作成分配表，期間之利息記載年利百分之二十
      ，共應分得利息三百二十四萬一千六百四十四元，惟原告認其利息太高且約定
      應以百分之九點六五計算，如此，實際應分得之利息為0000000元（
      0000000X0.096X（986除以365）=0000000），另違約金六十萬元，是利息、違
      約金共計二百十六萬四千零九十三元，而原告曾簽發本票二百萬元（簡稱系爭
      本票）給被告做為抵充利息、違約金之憑據，是原告如以上載之情形計算，則
      結欠被告之本金及利息、違約金，扣除被告已分配之二百六十二萬五千一百六
      十元，實際尚結欠被告五百五十三萬八千九百三十三元而已，然分配表卻記載
      不足額為七百二十一萬六千四百八十四元，顯然有誤。
（二）於前開執行程序進行後，本院又就原告所有坐落苗栗縣造橋鄉○○段五四四之
      三、五四五、五四五之一、二五四九、八一二、八一三、八一三之一、一三八
      二之四、之六、之九、之十一、一三九三共十三筆土地及暫編建號六三四號予
      以拍賣，土地賣得九百二十八萬元，建物賣得二百三十一萬八千元，其分配表
      上之記載，係以本金六百萬元作為債權原本參與分配，與實際結欠之五百五十
      三萬八千九百三十二元不符，而被告在此一執行程序中，係分配得一百四十萬
      四千八百八十五元，故原告實際尚結欠被告之本金為四百十三萬四千零四十八
      元，惟該分配表上不足額欄竟係記載四百五十九萬五千一百十五元，顯然有誤
      ，另因個人買賣土地享有一次優待之土地增值稅，而苗栗縣稅捐稽徵處竹南分
      處就竹南鎮○○段之土地增值稅部分退稅一百零二萬七千七百八十一元，是本
      院於八十九年三月九日又作成分配表，被告又分得0000000元，故實際
      結欠本金為四百十三萬四千零四十八元，分配表記載本金四百五十九萬五千一
      百十五元係屬錯誤，是總計原告係結欠三百十萬六千二百六十七元，並非分配
      表所載之三百五十六萬七千三百三十四元。又因被告將原告所交付之系爭本票
      交付其夫婿甲○○，由其聲請台灣苗栗地方法院取得本票裁定之確定執行名義
      後，以本院八十八年度執字第四二七七號強制執行事件在八十八年十月十四日
      又分配取得八十三萬三千一百三十五元，故原告實際尚結欠被告二百二十七萬
      三千一百三十二元（即0000000-00000000=0000000），嗣因苗栗縣稅捐稽徵處
      又就前開坐落苗栗縣造橋鄉○○段拍賣之十三筆土地，退還土地增值稅一百八
      十五萬三千四百二十八元，經本院於八十九年六月二十一日以八十五年度執字
      第三三六三號執行事件作成分配表，被告又因此分配取得一百八十五萬三千四
      百二十八元，故原告實際上僅結欠被告四十一萬九千七百零四元，則該分配表
      記載結欠債權原本三百五十六萬七千三百三十四元，不足額為一百七十一萬四
      千零八元，亦顯與事實不符。是依前所述，原告為免權益受侵害，爰依強制執
      行法第十四條及第四十一條之規定提起本件對分配表為異議之訴。
三、對被告抗辯之陳述：
（一）被告雖辯稱原告於向其借款時，雙方已約定遲延利息按每逾一日每百元日息一
      角計算，且兩造原約定清償期為八十四年二月二日云云。惟查，原告固有於抵
      押權設定契約書上簽名，惟否認於借款當時有與被告約定遲延利息之部分，且
      當時被告表示如果屆期原告沒辦法還款，只要原告繼續付利息即可，依此，可
      見當時雙方並未約定清償期為八十四年二月二日。
（二）被告雖辯稱原告就本院先前執行分配時所製作之分配表未予異議，已經確定，
      且已經分配定案云云，惟查，原告就先前幾次的分配表沒有表示異議，是因當
      時尚有一些土地還未拍賣，原告係打算於土地整個拍賣完成後再針對所有的分
      配表一併異議。
四、提出本院八十五年度拍字第六五號裁定影本一份、本院民事執行處八十七年七月
    十二日及八十八年八月六日、八十九年三月九日、八十九年六月二十一日之通知
    影本各一份（均附有分配表影本）、本院八十八年十月十四日之執行命令影本一
    份。
乙、被告方面：
一、聲明：原告之訴駁回；訴訟費用由原告負擔。
二、陳述：
    緣原告於八十三年十月二十四日與其子劉安城共同向被告借款六百萬元（當時預
    扣三個月之利息五十四萬元，實付五百四十六萬元予原告），並共同提供系爭房
    地及劉安城所有之坐落苗栗縣竹南鎮○○段○○段四二七、四二八、四二九地號
    及建號一一四之建物等，設定抵押權予被告，雙方並言明抵押權存續期限自八十
    三年十月二十四日起至八十四年一月二十四日止，清償期為八十四年二月二日，
    利息按中央銀行放款利率計算，逾期之遲延利息，係約定每逾一日加收每百元日
    息一角，違約金則以逾清償日期按權利總金百分之十計算，詎嗣後屆期因原告迄
    未清償前述之借款本息，經被告聲請本院而獲准裁定拍賣前開房地確定後，被告
    乃持該確定裁定之執行名義聲請本院對前開房地為強制執行，且經本院民事執行
    處多次製作分配表（其中利息部分定為按年息百分之二十計算）予以分配定案，
    當時原告均未聲明異議，詎原告嗣後卻再針對該等分配表中所定之按年息百分之
    二十計算之利息部分予以異議，主張利息應依當時中央銀行放款利率百分之九點
    六五計算，顯屬無據，至於原告主張先前被告以其夫婿甲○○名義聲請取得之本
    票裁定執行名義，並以該執行名義對前開房地進行強制執行後所取得之分配款八
    十三萬三千一百三十五元，亦應屬原告之受分配款，被告之結欠款應扣除該分配
    款乙節，原告並不爭執。至於原告主張當時兩造間未約定清償期為八十四年二月
    二日乙節，被告予以否認，蓋因依原告所簽發交付予被告之面額六百萬元之本票
    觀之，其上載明之到期日即為八十四年二月二日，由此足見當時雙方係約定以該
    日為清償期至明。且本案經前開多次分配定案後結算結果，原告尚欠被告六百三
    十四萬二千九百九十三元，是原告前開所述云云，與事實不符。
三、證據：提出他項權利證明書影本一份、抵押權設定契約書影本一份、本院民事執
    行處製作之分配表影本四份、原告之借款還款明細表一份。
丙、本院依職權調取本院八十五年度執字第三三六三號、二七一九號、八十八年度執
    字第四二七七號民事執行事件卷宗。
    理    由
一、原告主張其於八十三年十月間因需用款項，乃與其子劉安城共同欲向被告借款六
    百萬元，並於同年十一月二日共同簽立一紙面額六百萬元，發票日為八十三年十
    一月二日，到期日八十四年二月二日之本票交予被告收執以為擔保，而被告於同
    日交付借款時，乃預扣三個月之利息五十四萬元，實際上僅交付五百四十六萬元
    予原告，當時原告並提供其子劉安城所有坐落苗栗縣竹南鎮○○段○○段四二七
    、四二八、四二九地號土地及地上建物建號一一四之房地，及原告所有之系爭坐
    落造橋鄉之房地，共同設定抵押權七百二十萬元予被告，嗣於清償期屆至，原告
    因未能如期清償，被告乃先要求原告簽發一紙面額二百萬元之本票交付其收執，
    嗣後並聲請本院以八十五年度拍字第六五號民事裁定准予就前開不動產予以拍賣
    後，再聲請本院以八十五年度執字第二七一九號民事執行事件，拍賣訴外人劉安
    城所有之坐落苗栗縣竹南鎮○○段○○段四二七、四二八、四二九地號土地及建
    號一一四之建物，共賣得價金為五百八十萬元，並由本院執行處於八十七年間製
    作分配表，載明債權原本為六百萬元，另利息係按年息百分之二十計算，自八十
    四年二月二日起至八十六年十月十四日止，共計利息為0000000元，違約
    金六十萬元，並實際分配予被告0000000元，嗣後本院又就原告所有之系
    爭房地，以本院八十五年度執字第三三六三號執行事件予以拍賣，土地賣得九百
    二十八萬元，建物賣得二百三十一萬八千元，並於八十八年間由本院民事執行處
    分配0000000元予被告，嗣後苗栗縣稅捐稽徵處竹南分處就前述拍賣之土
    地增值稅部分退稅一百零二萬七千七百八十一元，本院乃於八十九年三月九日又
    作成分配表，被告又分得0000000元。嗣後又因被告將原告所交付之系爭
    本票交付其夫婿甲○○，由其聲請台灣苗栗地方法院核發取得該院八十六年度票
    字第三五七號本票裁定之確定執行名義後，以本院八十八年度執字第四二七七號
    強制執行事件在八十八年十一月五日又分配取得八十三萬三千一百三十五元，且
    嗣後苗栗縣稅捐稽徵處又就前開坐落苗栗縣造橋鄉○○段拍賣之十三筆土地，退
    還土地增值稅一百八十五萬三千四百二十八元，經本院於八十九年六月二十日以
    八十五年度執字第三三六三號執行事件作成分配表，被告又因此可分配取得退稅
    款一百八十五萬三千四百二十八元，而於該次分配前，分配表上記載被告之債權
    原本為0000000元，經分配後記載債權原本之不足額為0000000元
    ，惟與原告所認定之分配前之債權原本二二七三一三元及分配後之不足額四一九
    七０四元不符，原告已於法定期間內對該分配表聲明異議等情，已據原告提出本
    院八十五年度拍字第六五號裁定影本一份、本院民事執行處八十七年七月十二日
    及八十八年八月六日、八十九年三月九日、八十九年六月二十一日之通知影本各
    一份（均附有分配表影本）、本院八十八年十月十四日之執行命令影本一份為證
    ，且為被告所不爭執，並據本院依職權調取本院八十五年度執字第三三六三號、
    二七一九號、八十八年度執字第四二七七號民事執行事件卷宗查閱無訛，堪信為
    真實。原告另主張前述借款之清償期為八十四年六月二十四日，且利息依約定應
    以當時中央銀行之放款利率即年息百分之九點六五計算，而非分配表上所載之年
    息百分之二十，且當時兩造並未約定遲延利息係以每逾一日加收每百元日息一角
    計算，是經前述之多次分配後，在八十九年六月二十日所製作之分配表上，於分
    配前其債權原本應為0000000元，經分配後之債權原本不足額為四一九七
    ０四元，故該分配表上之記載顯屬有誤乙節，則為被告所否認，辯稱：當時兩造
    約定清償期係為八十四年二月二日，且有逾期之遲延利息按每逾一日加收每百元
    日息一角計算之約定，且前述之數次分配，依先清償利息後本金之順序分配結果
    ，原告尚欠被告之金額為六百三十四萬二千九百九十三元等語。故本件兩造間有
    爭執應予審究者，在於：分配表上所列借款本金六百萬元，是否有誤？借款契約
    之清償期為何時？當時有無遲延利息之約定？前述分配表上所列被告之債權原本
    及不足額為何？
二、按「債權人或債務人對於分配表所載各債權人之債權或分配金額有不同意者，應
    於分配期日一日前，向執行法院提出書狀，聲明異議」、「異議未終結者，為異
    議之債權人或債務人，得向執行法院對為反對陳述之債權人或債務人提起分配表
    異議之訴，....；債務人對於有執行名義而參與分配之債權人為異議者，僅得以
    第十四條規定之事由，提起分配表異議之訴」，是債權人及債務人，對於各債權
    人債權之存否，債權金額之範圍以及債權之優先次序等實體上之事由，均得異議
    ；又「執行名義成立後，如有消滅或妨礙債權人請求之事由發生，債務人得於強
    制執行程序終結前，向執行法院對債權人提起異議之訴。如以裁判為執行名義時
    ，其為異議原因之事實發生在前訴訟言詞辯論終結後者，亦得主張之；執行名義
    無確定判決同一之效力者，於執行名義成立前，如有債權不成立或消滅或妨礙債
    權人請求之事由發生，債務人亦得於強制執行程序終結前提起異議之訴」，強制
    執行法第三十九條第一項、第四十一條第一項本文、第二項、第十四條第一、二
    項定有明文。又執行法院製作之分配表，僅有形式之確定力，至於分配表之實體
    內容是否實在，當事人間有所爭執時，則有待當事人提起之分配表異議之訴或其
    他實體訴訟加以認定解決，不能以當事人對先前製作之分配表未予爭執，即遽以
    認定該分配表上所載之實體關係已屬確定，不得事後再予爭執。經查：
（一）按自貸與金額中預扣利息，該預扣部分既未實際交付借用人，自不能認為係貸
      與之本金之一部。是故利息先扣之消費借貸，其據以計算利息之本金額應以利
      息預扣後實際交付借用人之金額為準，於約定依本金之一定比例支付違約金者
      ，其據以計算違約金之本金額，亦同（最高法院台上字第一六四號判決意旨參
      照）。本件原告主張其於八十三年間本欲向被告借款六百萬元，惟被告於交付
      其借款時，已預扣三個月之利息五十四萬元，實際僅交付其五百四十六萬元乙
      節，已如前述，且為被告所不爭執，是依上開之說明，可認被告實際貸與原告
      之金額，為五百四十六萬元，而非六百萬元，則前述之分配表（即本院八十五
      年度執字第二七一九號執行事件八十七年五月二十六日製作之分配表）上所載
      被告之債權原本，應為五百四十六萬元。
（二）次查，前述之分配表（即八十七年五月二十六日製作者）上，其記載之利息起
      算日係自八十四年二月二日起算，惟原告則主張其借款之清償期為八十四年六
      月二十四始屆至，且約定利率係按中央銀行放款利率，而非分配表上所載之年
      息百分之二十計算。按查，本件被告於欲借款予原告時，為求借款債權之保障
      ，乃與原告同時約定由原告及其子劉安城提供前述之不動產設定抵押權予被告
      ，雙方並於八十三年十月二十四日簽訂抵押權設定契約書，於該契約書中，載
      明：利息按中央銀行放款利率計算，遲延利息則為「每逾一日加收每百元日息
      一角」之情，有該份抵押權設定契約書影本在卷可憑，且原告確有在該份契約
      書中之義務人欄處用印之情，亦為原告所不否認，則原告既已知悉該契約書中
      有關約定利息係按中央銀行放款利率計算之情形，衡情，焉有不知該契約書中
      ，亦同樣有關於前述之遲延利息之約定？是原告主張當時兩造間並無關於遲延
      利息之約定云云，尚難以採信。而因前開遲延利息係約定按每逾一日加收每百
      元日息一角計算，是經換算結果，其年息已超過百分之二十（為年息百分之三
      六點五），加計約定利息之結果，顯亦已超出法定利率之年息百分之二十，則
      經原告就利率予以抗辯後，被告就利息超過年息百分之二十之部分，對原告已
      無請求權，是本院民事執行處於前開分配時，在分配表上記載利息以法定之上
      限即年息百分之二十計算，尚無違誤，原告主張利息應僅以中央銀行之放款利
      率即年息百分之九點六五計算云云，尚難以採認。
（三）復查，被告係於八十三年十一月二日交付借款予原告，並同時收受原告與其子
      劉安城共同簽發之面額六百萬元，發票日為八十三年十一月二日，到期日為八
      十四年二月二日之本票一紙以為擔保之情，為兩造所不爭執，且有該紙本票影
      本在卷可憑；又原告於八十三年十一月二日收受被告交付之前述借款時，已預
      付三個月利息之情，亦如前述，則從八十三年十一月二日起算，三個月期間屆
      滿時係為八十四年二月二日，是被告辯稱兩造借款當時係約定清償期為八十四
      年二月二日，堪以採信，原告主張清償期為八十四年六月二十四日云云，難以
      成立，惟因前述借款之清償期為八十四年二月二日，是其遲延利息之起算日應
      自八十四年二月三日起算，至八十六年十月十四日為止，其利息總額為000
      0000元（即年利百分之二十除以三六五乘以九八五天乘以0000000
      元），前述之分配表上記載利息之起算日為八十四年二月二日，且利息總額為
      0000000元，尚屬有誤。
（四）本件原告以前述本院在八十五年度執字第二七一九號事件中，在八十七年五月
      二十六日所製作之分配表內，其上記載之債權原本六百萬元，以及利息總額，
      與實際上原告積欠被告之債權原本及利息總額不符，並認被告於本院執行處經
      依該次之分配表予以分配，以及如前所述之嗣後多次之分配後，其嗣後再於本
      院依八十九年六月二十日製作之分配表所定之分配程序中，其分配前之未受償
      債權原本數額應非分配表上所載之0000000元，而係0000000元
      ，另分配後之債權原本數額非分配表上所載之0000000元，而係四一九
      七０四元，並以分配表上所載被告之債權數額與實際者不符，而對該八十九年
      六月二十日製成之分配表聲明異議，並進而依前述法條之規定，提起本件分配
      表異議之訴，固非屬無稽，惟因被告於參與前述之分配程序，在呈報債權時，
      均有呈報包括利息及違約金之債權，此已據本院調閱前述之執行卷宗查明無訛
      ，是被告抗辯本院執行處於進行方式之分配程序時，應依先抵充利息，再充原
      本之方式為之，尚屬有據。準此，於本件分配表異議之訴，本院即須以前述所
      認定之被告在未受分配前，其債權原本係五百四十六萬元，利息起算日自八十
      四年二月三日起算，以及違約金債權額為六十萬元作為基礎，予以認定被告在
      經過前述之多次分配，並依先抵充利息，再充原本之方式分配受償後，其於本
      院嗣後再依八十九年六月二十日製作之分配表欲實施分配時，其未分配前債權
      原本及分配後之不足額為多少？經查：
  １、本件被告係以其對原告取得之本院八十五年度拍字第六五號拍賣抵押物確定裁
      定作為執行名義，而參與其他債權人對原告所進行之強制執行之分配程序，且
      該抵押權所擔保之債務，係包括原告及其子劉安城因共同簽發本票交予被告收
      執，而對被告所負之連帶票據債務及借款本金、遲延利息及違約金利息等債務
      ，而因本院嗣後於八十五年間經由其他債權人之聲請，以本院八十五年度執字
      第二七一九號執行事件，對原告之子劉安城前述之坐落竹南鎮之土地及建物予
      以拍賣結果，共賣得價金五百八十萬元，由被告參與分配，而於前述之分配程
      序中，本院於分配表（即八十五年度執字第二七一九號執行事件八十七年五月
      二十六日製作之分配表）上所列被告之債權原本為六百萬元，且利息起算日為
      八十四年二月二日，至八十六年十月十四拍定人繳納拍定價款日之時，利息總
      額為0000000元，惟事實上被告享有之借款債權本金額僅為五百四十六
      萬元，且其利息起算日為自八十四年二月三日，至八十六年十月十四日為止，
      利息總額為0000000元，另違約金為六十萬元，則經本院於該執行事件
      中，在八十七年七月間以本院八十七年五月二十六日所製作之分配表予以分配
      結果，因被告受分配金額為0000000元，是經抵充被告之債權額即00
      00000元（即0000000+ 0000000+600000=0000000）後，被告在該次分配
      後，其不足額應尚有0000000元（均尚未抵償本金），而非該分配表所
      列之0000000元。
  ２、被告嗣後又因本院於八十五年度執字第三三六三號執行程序中，就原告所有之
      坐落苗栗縣造橋鄉○○段之土地及建物予以拍賣，土地賣得九百二十八萬元，
      建物賣得二百三十一萬八千元，並於八十八年間由本院民事執行處依八十八年
      八月五日製作之分配表予以實施分配，而於被告分配前，以前次分配後未受償
      之本金五百四十六萬元、違約金六十萬元及計算至八十六年十月十四日止之利
      息，合計不足額0000000元，加上自八十六年十月十五日起至八十八年
      五月十四日止，以原本五百四十六萬元按年息百分之二十計算所得之利息額0
      000000元，被告之全部未受償額計為0000000元，而因被告於該
      次之分配時，其呈報之債權亦包含利息及違約金部分（此據本院調取八十五年
      度執字第三三六三號執行卷宗查閱無訛），是經依先利息、後本金之抵充方式
      予以扣扺被告該次之分配款0000000元後，被告之未受償債權額（含利
      息、違約金及原本）為0000000元（即0000000-0000000）。
  ３、被告於前述之分配後，嗣後又因苗栗縣稅捐稽徵處竹南分處就本院前述之八十
      五年度執字第三三六三號事件中，以前述原告所有之坐落造橋鄉之土地拍賣之
      價款所為之前次分配，予以退還增值稅一百零二萬七千七百八十一元，並經本
      院在該八十五年度執字第三三六三號執行事件中，將該退稅數額全數予以分配
      被告，則經依法定順序予以先抵充被告計算至八十八年五月十四日止之利息債
      權，以被告在受分配前之未受償債權總額0000000元扣除該分配款後，
      被告於分配後之債權（含違約金）不足額應為0000000元（即0000000-
      0000000，利息部分已抵充完畢），且於分配時原應係先抵充利息，再抵充到
      原本，而非直接先抵充原本。惟本院於該八十五年執字第三三六三號執行事件
      中，依其於八十九年三月八日所製作之分配表觀之，卻漏未將被告應優先受償
      之利息部分予以列入，致其於分配時，未依法定順序，優先抵充利息債權部分
      ，而逕予先抵充原本，尚屬有誤。
  ４、復查，被告於前述之分配後，嗣後又因苗栗縣稅捐稽徵處竹南分處就本院前述
      之八十五年度執字第三三六三號事件中，以前述原告所有之坐落造橋鄉之土地
      拍賣之價款所為之該次分配（即依八十八年八月五日製作之分配表所為之分配
      ），予以退還增值稅一百八十五萬三千三百二十六元，並經本院在該八十五年
      度執字第三三六三號執行事件中，將該退稅數額全數予以分配被告，則經依法
      定順序先抵充原本再違約金之方式分配，以被告在受分配前之未受償債權總額
      0000000元（利息部分已抵充完畢）扣除該分配款後，被告於分配後之
      債權（含違約金）不足額應為0000000元（即0000000-0000000），亦
      即於分配前被告之債權原本應為0000000元（即0000000-000000），而
      於分配後被告之債權原本數額應為0000000元（即0000000-0000 00）
      【以上１至４之計算過程，詳見附表】。
  ５、至於原告另主張被告將原告所交付作為支付前述借款之利息及違約金之系爭面
      額二百萬元之本票交付其夫婿甲○○，由甲○○以其自己名義聲請台灣苗栗地
      方法院取得本票裁定之確定執行名義後，以本院八十八年度執字第四二七七號
      強制執行事件在八十八年十一月五日分配取得八十三萬三千一百三十五元之情
      ，已據原告提出本院新院錦執武四二七七字第四二七四四號執行命令影本一份
      在卷可憑，且據本院調取八十八年度執字第四二七七號執行事件卷宗查明無訛
      ，亦為被告所不爭執，堪信為真實。且原告另主張被告之夫甲○○本於前開執
      行名義所受之分配款，實際上係源自於同一筆原告對被告積欠之債務而來，是
      被告依前所述經分配後所不足之債權受償額，應再扣除該筆八十三萬三千一百
      三十五元之款項乙節，亦為被告所不爭執。惟查，因被告之夫甲○○係基於本
      票裁定之執行名義，而非如被告係以前述之拍賣抵押物裁定之執行名義以參與
      分配，且甲○○實際受分配之日期係在八十八年十一月五日，而苗栗縣稅捐稽
      徵處竹南分處，嗣後雖係直至八十九年間始再就原告所有之坐落造橋鄉之土地
      拍賣之價款，就先前本院依八十八年八月五日製作之分配表所為之該次分配款
      ，予以退還增值稅一百八十五萬三千三百二十六元，並由本院執行處將其全數
      分配被告，而作成前述之八十九年六月二十日之分配表，惟因其事實上僅係延
      續本院依八十八年八月五日製成之分配表所為之該次分配，核其性質，兩者應
      屬同一次之分配行為，則原告之夫甲○○之受償既在其後，其受償之八十三萬
      三千一百三十五元，自與本院依八十九年六月二十日製成之分配表，所為之該
      退稅款之分配無關，是原告主張該八十九年之六月二十日製成之分配表上所載
      之數額，應扣除八十三萬三千一百三十五元云云，尚屬無據。
（五）依上所述，本院八十九年六月二十日製作之該分配表上，所載之被告未分配前
      之債權原本為0000000元，分配後之債權原本不足額為0000000
      元，雖屬有誤，而應係分配前為債權原本0000000元，分配後債權原本
      為0000000元，惟因該分配表上所載之債權數額，顯然較實際原告所積
      欠被告之債權額為少，準此，該分配表之記載反而對原告有利，則原告依前述
      之規定提起本件分配表異議之訴，訴請就本院八十五年度執字第三三六三號執
      行事件，於八十九年六月二十日所製作之分配表上，所載被告之債權原本金額
      超過二百二十七萬三千一百三十元，以及不足額部分超過四十一萬九千七百零
      四元之債權不存在，顯屬欠缺權利保護之必要，應予以駁回。至於被告因不爭
      執前述其夫受償之該八十三萬三千一百三十五元，亦得作為其受償款，且因被
      告於依前述之0000000元之退稅分配後，其不足受償債權額為0000
      000元，則再扣除該八十三萬三千一百三十五元後，被告受償後之債權額至
      少尚有0000000元（即0000000-000000），亦併此敘明。
三、本件判決之基礎已臻明確，兩造其餘之攻擊、防禦方法及舉證，核與判決結果無
    影響，爰不一一予以論列，併此敘明。
四、據上論結，本件原告之訴為無理由，依民事訴訟法第七十八條，判決如主文。
中      華      民      國    八十九    年     十二     月     八       日
                                  臺灣新竹地方法院民事第一庭
~B法      官  鄭政宗
右為正本係照原本作成。
如對本判決上訴，須於判決送達後廿日內向本院提出上訴狀。
~B法院書記官  沈藝珠
中      華      民      國    八十九    年     十二     月     八       日


司法院資訊處製作；財團法人民間司法改革基金會備份。
